臺灣高等法院高雄分院刑事判決　　　　　九十年度上更(一)字第九四號
　　上　訴　人　台灣高雄地方法院檢察署檢察官
　　上　訴　人
　　即　被　告　甲○○
　　上　訴　人
　　即　被　告　乙○○
　　共　　　同
　　指定辯護人　本院公設辯護人　李佩娟
右上訴人因被告違反麻醉藥品管理條例案件，不服臺灣高雄地方法院八十七年度訴字
第三四四號中華民國八十七年四月十四日第一審判決（起訴案號：臺灣高雄地方法院
檢察署八十六年度偵字第二九二七四號），提起上訴，判決後，經最高法院發回更審
本院判決如左：
      主      文
原判決關於甲○○非法持有化學合成麻醉藥品及定執行刑部分，關於乙○○非法持有
化學合成麻醉藥品，非法販賣化學合成麻醉藥品及定執行刑部分均撤銷。
乙○○非法運輸化學合成麻醉藥品，累犯，處有期徒刑伍年貳月，安非他命肆包（驗
後毛重壹佰貳拾肆點貳伍公克）沒收。
其他上訴駁回。
      事      實
乙○○於八十六年間因違反槍砲彈藥刀械管制條例及麻醉藥品管理條例案件，經台灣
桃園地方法院分別判處有期徒刑十月及六月，經定應執行有期徒刑一年三月確定，於
八十六年六月六日執行完畢，竟不知悔改，意圖供販賣牟利及受共同出資之綽號「小
董」不詳姓名友人之託，於八十六年十二月十八日下午四時許，由乙○○出面搭機至
高雄市，即前往高雄市○○街王黃阿鄉、黃國一夫婦（另案由檢察官偵辦）住處，取
得其所販入之安非他命約十三兩（約半公斤，扣除扣案部分，其餘部分因未扣案具體
重量不知），於同日晚上八時三十分許，搭乘遊覽車經高速公路，非法運輸該安非他
命返回桃園，在高速公路中壢交流道下車後，將其中約十兩轉交予與其共同出資委其
購買安非他命之綽號「小董」之不詳姓名之人，嗣由不知情之其夫甲○○駕駛自用小
客車接回乙○○，迨同年月十九日凌晨四時三十分許，二人返回其桃園市龍泉五巷一
二六之五號住處時，為警當場查獲，並扣得上開所餘安非他命四包（驗前毛重一二四
．三公克，驗後毛重一二四．二五公克）。案經高雄市政府警察局前鎮分局移送臺灣
高雄地方法院檢察署檢察官偵查起訴。
      理      由
一、訊據被告乙○○固坦承於前揭時地被警查扣上開安非他命，且該安非他命係伊自
    高雄購入後帶回桃園之事實，惟矢口否認有何販賣或意圖販賣而販入之事實，惟
    查，右揭事實，業據被告乙○○於警訊時供稱：「我與毒販綽號阿姨者約定以新
    台幣七十八萬元合夥購入一公斤安非他命轉售圖利，由雙方各出資新台幣三十九
    萬元，我即另邀綽號「小董」者共同出資，由我出新台幣（下同）十五萬，小董
    出二十四萬：：大約於十六時許抵達高雄，然後由毒販「阿姨」者之媳婦綽號「
    秀靜」者駕駛：：載我至其住處樓下：：等毒販「阿姨」五樓住處拿屬於我的十
    三兩（半公斤）之安非他命：：於八十六年十二月十八日二十時三十分許，再由
    毒販「阿姨」夫婦二人（指黃王阿鄉及黃國一）駕車載我至八德路世昌遊覽車站
    搭野雞遊覽車回桃園，途中我在中壢下車後，先叩「小董」前來把屬於他所有之
    十兩安非他命取走，再叩我先生甲○○來接我回家，後來便被警方查獲了：：「
    阿姨」就是黃王阿鄉等語，並於檢察官偵訊時供稱：買半公斤（指安非他命）：
    ：（問：何以只查獲一一八公克，其他之安非他命去向？）給小董了，向他拿了
    二十四萬元，是一同出錢買的等語甚明，是被告乙○○確南下高雄購得多量安非
    他命後，自高雄將該安非他命親自非法運輸回位於北部之桃園無訛。且查，被告
    乙○○於八十六年十月十八日，曾以0000000000號電話與黃王阿鄉談
    話中，言及：「妳叫我幫妳口的那個房子我有幫妳問了：：她說那小套房七十五
    而已，如果好的話屋主叫妳們晚上就要馬上趕下來」、「小間」、「大間」，有
    警方通訊監察錄音帶及其譯本在卷可按，被告乙○○嗣於警訊中供稱：通常以一
    兩為單位之安非他命，我們會講小瓶化妝品或小套房來代表：：而一公斤之安非
    他命則稱大瓶化妝品或大房子代表等語。而經警查扣之白色品體，經送請高雄醫
    學大學附設中和紀念醫院檢驗之結果，確係甲基安非他命無訛，有該醫院八十七
    年三月二十四日編號Ｂ0000000號檢驗報告單一紙在卷可稽，而本件被告
    販入之安非他命數量，扣案部分，驗前毛重一二四．三公克，衡情顯非僅係單純
    供己吸用，且被告乙○○於第二次警訊中已然供稱其合夥購入之安非他命係供轉
    售圖利，是被告乙○○購入上開安非他命後確有自南部長途運輸回北部，且係意
    圖販賣而販入，乙○○辯稱無販賣意圖尚屬飾卸之詞，無可採信，其販賣、運輸
    犯行，洵堪認定。至於乙○○警訊供詞固就「阿姨」者供稱係與其合資，然依交
    易過程，係由「阿姨」者先以電話聯繫被告南下取貨，且取貨過程均由「阿姨」
    一方與被告乙○○接洽，並未見有第三販賣者觀之，足見「阿姨」與被告二人間
    應係安非他命直接交易者，乙○○之販入對象應係綽號「阿姨」之黃王阿鄉、黃
    國一夫婦無訛，附此敘明。另被告於本院前審，固主張：當初警訊之供述，是遭
    警方誘導，且警方說若不配合，將要收押禁見，想到小孩，當然配合警方等情；
    惟負責訊問之警員蔡宗霖於本院結證稱：警訊筆錄是乙○○自己說的，不會脅迫
    乙○○配合；此外查無乙○○警訊時是被脅迫之證據，自不能以乙○○片面之詞
    ，遽認其警訊之自白不實在。
二、按甲基安非他命係化學合成麻醉藥品，屬中樞神經興奮劑，吸用後會引起不安、
    頭昏、亢進性反應、失眠、焦慮、譫妄、慢性中毒、精神障礙、類似精神分裂症
    之錯覺、幻覺、妄想及伴有行動與性格異常等副作用，並有輕微之成癮性，亦會
    產生依賴性、耐藥性，嚴重妨害人之身心健康，後果不堪設想，是以安非他命業
    經行政院衛生署於七十九年十月九日以衛署藥字第九０四一四二號公告列入麻醉
    藥品管理條例第二條第四款所定之「化學合成麻醉藥品」管理。被告意圖販賣而
    販入並運輸甲基安非他命之行為，係犯麻醉藥品管理條例第十三條之一第二項第
    一款之非法運輸、販賣化學合成麻醉藥品等二罪；又毒品危害防制條例業經總統
    於八十七年五月二十日公布施行，並自同年五月二十二日起生效，該條例將安非
    他命列為第二級毒品，就非法運輸、販賣安非他命之行為之處罰，其法定刑規定
    為：無期徒刑或七年以上有期徒刑，得併科新臺幣七百萬元以下罰金」，以之與
    行為時之麻醉藥品管理條例相比較，以行為時之舊法即麻醉藥品管理條例對被告
    較為有利，依刑法第二條第二項但書規定應適用修正前之麻醉藥品管理條例之規
    定處罰，附此敘明。被告上開運輸、販賣安非他命二行為間有方法結果牽連關係
    ，其中販賣部分因僅販入尚未賣出（為供自己販賣而販入之數量亦僅驗前毛重一
    二四．三公克），顯示危害較諸由高雄運輸多量安非他命（運輸數量則為約半公
    斤）至桃園之危害為輕，應從一重運輸罪處斷。公訴人雖未於起訴書所犯法條欄
    內論列其非法運輸化學合成麻醉藥品，惟於犯罪事實欄內已敘明係追究該扣得供
    販賣所用之「一一八公克」安非他命持有行為，而該多量安非他命本件案發時甫
    意圖販賣而販入後，經被告依運輸方法運輸持有中，該運輸行為及意圖販賣而販
    入之行為自仍為起訴效力所及，本院自得一併審理。被告非法販賣、運輸安非他
    命所另犯之持有安非他命行為，本應以持有論，惟持有後進而販賣、運輸，其持
    有之低度行為應被販賣、運輸之高度行為所吸收，故不再另論其該部分之非法持
    有化學合成麻醉藥品罪。又被告前於八十六年間違反槍砲彈藥刀械管制條例及麻
    醉藥品管理條例案件，經臺灣桃園地方法院分別判處有期徒刑十月及六月，經定
    應執行有期徒刑一年三月確定，於八十六年六月六日執行完畢，此有臺灣高雄地
    方法院檢察署刑案資料查註紀錄表在卷可按，被告於五年內再犯本件有期徒刑以
    上之罪，為累犯，應依刑法第四十七條之規定加重其刑。
三、原審據以論罪科刑，固非無見。惟僅論以單純持有，而置意圖販賣而販入及運輸
    事實於不顧；並就販賣部分諭知無罪，自有未合，被告上訴否認犯罪，固無足取
    ，惟檢察官上訴執此指摘原判決此部分不當，為有理由，原判決此部分應予撤銷
    改判，審酌被告於警訊中自白犯罪，犯後態度尚非不知悔改之人，惟其所犯，危
    害社會及其他一切情狀，量處如主文第二項所示之刑，扣案之安非他命（驗後毛
    重一二四．二五公克）係違禁物，應依刑法第三十八條第一項第一款之規定沒收
    ，另扣案之行動電話一支，係甲○○所有，非被告所有，另現金九萬四千元、呼
    叫器二個、存摺三本均不能證明與本件犯罪有關，另鑑驗耗用之安非他命，因已
    滅失，均無庸宣告沒收，併此敘明。又原判決所定執行刑，已失依據，併應撤銷
    。
四、公訴意旨另以被告甲○○就前述乙○○所犯之事實，有共犯情事，無非以甲○○
    之犯行，有通訊監察內容之譯文、錄音帶及前述扣押物可證；然查被告甲○○自
    警訊起，即堅決否認有參與乙○○之犯罪情事，辯稱：「八十六年十二月十八日
    當天我在家裏，不知乙○○去高雄，也不知她有買安非他命，她當天是告訴我要
    回台南看她爸爸」「當時是我太太打行動電話給我，要我去中壢載她回家」（見
    本院前審卷第二十五頁、警卷第三頁）；據乙○○於警訊時供稱，伊獨自搭飛機
    往高雄，取得毒品後，搭遊覽車在中壢下車，先通知「小董」來取回其所有之毒
    品，再通知甲○○來載伊回家；並證稱：「（甲○○對妳販毒是否知情）我先生
    目前因販毒案官司上訴中，根本不敢再參與了」（見警卷第十頁、第十一頁反面
    ），故乙○○前述犯行，據其二人供述，甲○○並不知情；另卷附八十六年九月
    十三日甲○○與黃國一之通訊監察錄音譯本固有黃國一向甲○○稱：「你跟你太
    太講，她的化妝品我幫她買一罐五千的」，及甲○○回稱：「這樣哦，：：那：
    ：是你們上來還是我們下去：：」之記載，但該日距八十六年十二月十八日，時
    隔已三月餘，不論在時間上或該譯文內容，均難認與前述乙○○之犯行有關，自
    難執為被告甲○○知情之證據，而扣押物之行動電話一支，雖為被告所有，但夫
    妻之間，財產共用，乙○○使用該行動電話，亦不能據為被告為共犯之證據，此
    外又查無其他確切之證據，無從認被告有參與乙○○此部分之犯行。另公訴意旨
    認被告二人共同基於意圖營利之概括犯意，自八十六年十月初某日起連續以00
    00000000號行動電話及（０三）0000000號電話為連絡工具，以
    每公克五千元之代價，在桃園地區販賣安非他命予黃國一、勇仔等人吸用，因認
    被告二人涉犯麻醉藥品管理條例第十三條之一第二項第一款之非法販賣麻醉藥品
    罪嫌一節：訊據被告二人均堅決否認有販賣安非他命犯行，被告乙○○辯稱：
    警訊中之供述係於警方之威脅及利誘下所為，並非真實，且其中多有矛盾，並未
    販賣安非他命予黃國一等語，被告甲○○則辯稱：與勇仔之談話並非論及安非他
    命，僅係酒品等語。按犯罪事實應依證據認定之，無證據不得推定其犯罪事實
    ，刑事訴訟法第一百五十四條定有明文。本件公訴人認被告二人涉犯前開非法
    販賣麻醉藥品罪嫌，無非以通訊監察錄音帶及其譯本、安非他命、行動電話一支
    、呼叫器二個、現金九萬四千元及存摺三本，為其論罪依據。惟查，被告乙○○
    於警訊時僅稱：毒販「阿姨」夫婦二人（指黃王阿鄉及黃國一）駕車載我至八德
    路搭車：：我們原先購買安非他命都是跟黃國一買的，後來才換由黃王阿鄉出面
    等語。另於前揭通訊監察紀錄中，於八十六年九月十三日之記載，有關黃國一與
    被告甲○○間之對話：「黃國一：你跟太太講，她的化妝品我幫她買一罐五千的
    ：：」，亦僅能認係被告二人向黃國一購買，與公訴人所指被告二人所涉販賣行
    為無涉。此外，被告二人從未供稱曾販賣安非他命予黃國一，亦無其他證據可認
    被告二人曾販賣安非他命予黃國一，是公訴人認被告二人曾販賣安非他命予黃國
    一之情，容有誤會。另於該通訊監察紀錄中，八十六年九月二十一日部分，關於
    被告甲○○與勇仔間之談話：「勇仔：那個有了嗎：：甲○○你上次回叩我的事
    情還沒有結果啦：：勇仔：什麼：：甲○○：你上次叩我的事情還沒有結果啦，
    等有消息我就跟你連絡啦：：」，其中談話意旨語焉不詳之處，此外，尚乏其他
    證據顯示被告二人曾於何時何地販賣予該「勇仔」安非他命若干，自難遽認被告
    二人確曾販賣安非他命予「勇仔」或其他之吸食者。此部分犯罪事實自屬不能證
    明，原審就被告甲○○部分，遽認與乙○○有共犯情事，而論以持有毒品罪，自
    有未洽，該被告上訴執此指摘原判決此部分不當，為有理由，原判決此部分及基
    此所定之執行刑應予撤銷，因公訴人並未起訴此部分持有毒品罪，無須贅予諭知
    無罪，另原審就被告甲○○被訴販賣毒品部分諭知無罪，並無不合，檢察官上訴
    仍執陳詞指摘，核無理由，應予駁回；另被告乙○○被訴自八十六年十月初販毒
    予黃國一，勇仔部分，因公訴人就此部分與前述有罪部分，以裁判上一罪起訴，
    爰不另為無罪諭知。
據上論斷，應依刑事訴訟法第三百六十九條第一項前段、第三百六十八條、第三百六
十四條、第二百九十九條第一項但書、麻醉藥品管理條例第十三條之一第二項第一款
、刑法第十一條前段、第二條第一項但書、第五十五條、第四十七條、第三十八條第
一項第一款，判決如主文。
本案經檢察官朱文彬到庭執行職務。
中    華    民    國     九十一     年       四       月      二        日
                              臺灣高等法院高雄分院刑事第九庭
                                  審判長法官  張明松
                                        法官  任森銓
                                        法官  江泰章
右正本證明與原本無異。
如不服本判決應於收受本判決後十日內向本院提出上訴書狀，其未述上訴理由者，
並得於提起上訴後十日內向本院補提理由書狀（均須按他造當事人之人數附繕本)「
切勿逕送上級法院」。
                                      書記官  郭榮芳
中    華    民    國     九十一     年       四       月       三       日
附錄：本判決論罪科刑法條：
麻醉藥品管理條例第十三條之一第二項第一款：
違反前條之規定，其屬於第二條第四款之麻醉藥品者，依左列規定處罰：
一、非法輸入、製造、運輸、販賣者，處五年以上有期徒刑，得併科五萬元以下罰金
    。
                                                                    ＡＨＫ
